最高法院民事判決　　　　　　　　九十六年度台再字第三四號
再 審原 告　壬 ○ ○
　　　　　　　　　　　號之1
訴訟代理人　李 佳 翰律師
再 審被 告　甲 ○ ○
　　　　　　乙 ○ ○
　　　　　　丙 ○ ○
　　　　　　丁 ○ ○
　　　　　　戊 ○ ○
　　　　　　己 ○ ○
　　　　　　庚　　○
　　　　　　辛○○○原名張雙.
上列當事人間因拆屋還地事件，再審原告對於中華民國九十五年
五月二日台灣高等法院第二審判決（九十三年度重上字第五七號
）及九十五年十二月二十八日本院判決（九十五年度台上字第二
九五六號），提起再審之訴，本院判決如下：
    主  文
再審之訴駁回。
再審訴訟費用由再審原告負擔。
    理  由
本件再審原告以台灣高等法院九十三年度重上字第五七號（下稱
原第二審確定判決）及本院九十五年度台上字第二九五六號判決
（下稱原第三審確定判決）（上述二判決合稱原確定判決）有民
事訴訟法第四百九十六條第一項第一款規定之情形，對之提起再
審之訴，無非以：原確定判決未區別再審原告是否有土地法第四
十三條規定之適用，僅以再審被告對系爭台北縣永和市○○段第
一一三七號土地（下稱系爭土地）之地上權不因轉載漏載仍存在
為由，駁回再審原告第三審之上訴，第二審駁回再審原告在第一
審之上訴，係不適用土地法第四十三條規定及本院四十一年台上
字第三二三號判例，忽視法律信賴登記之效力，增加法律所無之
對抗效力，適用法規顯有錯誤等詞，為其論據。
惟按民事訴訟法第四百九十六條第一項第一款所謂適用法規顯有
錯誤，係指確定判決違背法規或現存判例、解釋或消極不適用法
則顯然影響裁判者而言。查前訴訟程序第二審判決論斷：再審被
告抗辯伊等所繼承之原台北縣永和市○○路八八號（整編後為台
北縣永和市○○路一○四巷十九號）房屋（下稱系爭房屋）占有
系爭土地係有地上權，系爭土地早在民國三十九年九月一日為張
平治（為再審被告庚○之養父，其餘再審被告之祖父）設定地上
權，並據提出他項權利（地上權）證明書為證，再審原告對該證
明書形式之真正不爭執，上開證明書載明：「土地標示：潭墘段
（小段）二九地號，權利人：張平治，收件年月日及收件字號：
三八年十月十七日，權利範圍貳捌坪貳肆零」，而系爭土地原為
永和鎮○○段潭墘小段第二九號，五十七年四月九日分割增加出
同小段第二九－三七至二九－四七號土地，嗣於八十年十月二十
三日地籍圖重測，變更為永和市○○段第一一三七號，而張平治
就系爭土地之地上權登記，與系爭房屋登記收件日期相同，均為
三十八年十月十七日等情狀，系爭房屋於向地政機關登記送件時
，即已設定地上權。系爭土地原所有權人既為系爭房屋所有人張
平治設定前揭地上權，並未定有存續期間，而系爭房屋現所有人
即再審被告並未與系爭土地前後所有權人合意消滅上開地上權，
該地上權亦無法定消滅之原因，該地上權殊不因系爭土地之分割
或轉載而消滅，該地上權登記申請案卷因依保存期限十五年規定
銷燬，無從調閱查證該地上權有無塗銷情形，亦有台北縣中和地
政事務所九十四年一月三十一日北縣中地資字第○九四○○○一
四一三號函在卷可憑，益見該地上權尚未消滅，仍繼續存在於系
爭土地上，則系爭房屋占有系爭土地，乃本於地上權，並非無權
占有。張平治取得系爭土地之地上權權利範圍為二八點二四坪，
經換算結果為九三點三五平方公尺，該部分經囑託台北縣中和地
政事務所測量結果，為如原第二審確定判決附圖二所示Ｂ部分，
再審原告請求再審被告拆除此部分土地上之房屋，洵屬無據等情
，因而將第一審所為再審原告勝訴之判決除確定部分外，予以廢
棄，改判駁回再審原告第一審之訴。本院認該第二審判決於法洵
無違誤，並特別敘明系爭地上權未定有存續期間，該地上權設定
登記自不因地政機關就系爭土地因分割或轉載之漏載而消滅，遂
維持第二審所為再審原告敗訴之判決，駁回其上訴，經核並無不
合。按土地法第四十三條所謂登記有絕對效力，係為保護第三人
起見，將登記事項賦與絕對真實之公信力，並非於保護交易安全
之必要限度以外，剝奪真正權利人之權利，本院三十五年京上字
第一六八一號著有判例。本件系爭房屋早於三十九年九月一日即
占用系爭土地，並設有未定存續期間之地上權，再審原告係於九
十一年二月四日始以買賣取得系爭土地一千二百分之三十九所有
權，在客觀外貌上，即可明知系爭房屋占用系爭土地，系爭地上
權雖因分割或轉載而漏載，然再審原告明知系爭房屋占用系爭土
地且歷經久遠，而於買受後之九十一年五月三十一日迅即提起拆
屋還地之訴，亦難謂其出於善意，而得受土地法第四十三條登記
有絕對效力之保護。準此，原確定判決並無再審原告所指適用法
規顯有錯誤之情形，其據以提起再審之訴，求予廢棄，不能認為
有有理由。
據上論結，本件再審之訴為無理由。依民事訴訟法第七十八條，
判決如主文。
中　　華　　民　　國　九十六　年　　六　　月　二十九　日
                      最高法院民事第三庭
                          審判長法官  吳　正　一
                                法官  劉　福　聲
                                法官  黃　義　豐
                                法官  簡　清　忠
                                法官  陳　碧　玉
      本件正本證明與原本無異
                                      書  記  官
中　　華　　民　　國　九十六　年　　七　　月　　六　　日
                                                      Ｅ
